【裁判字號】    97,訴,1348
【裁判日期】    970730
【裁判案由】    毒品危害防制條例
【裁判全文】
臺灣臺北地方法院刑事判決              97年度訴字第1348號
公  訴  人  臺灣臺北地方法院檢察署檢察官
被      告  甲○○
上列被告因違反毒品危害防制條例案件，經檢察官提起公訴（97
年度毒偵字第1906號），被告於本院準備程序就被訴事實為有罪
之陳述，經受命法官告知被告簡式審判程序意旨，並聽取當事人
之意見後，本院合議庭裁定由受命法官獨任依簡式審判程序審理
、判決如下：
    主  文
甲○○施用第一級毒品，累犯，處有期徒刑玖月。扣案之注射針
筒支、夾鏈袋壹個均沒收之。
    事  實
一、甲○○前於民國86年間因違反麻醉藥品管理條例案件（嗣於
    民國87年5 月20日修正公布為毒品危害防制條例，並自87年
    月22日施行），經臺灣高等法院裁定應入勒戒處所執行觀察
    、勒戒後，認無繼續施用毒品之傾向，由臺灣高等法院於87
    年9月25日以87年度上訴字第993號刑事判決免刑，嗣確定在
    案。詎其於前案免刑判決確定後5 年內，復於88年間因施用
    第二級毒品案件，經臺灣板橋地方法院以88年度毒聲字第42
    28號裁定送勒戒處所觀察、勒戒後，認有繼續施用毒品傾向
    ，經臺灣板橋地方法院以88年度毒聲字第4630號裁定令入戒
    治處所施以強制戒治1年，於89年7月30日戒治期滿釋放出所
    （另移送執行其於86年間因非法販賣化學合成麻醉藥品及轉
    讓禁藥之經臺灣高等法院判處應執行有期徒刑5年4月確定案
    件），經臺灣板橋地方法院檢察署檢察官於89年8 月24日以
    89年度戒毒偵字第566 號為不起訴處分在案。92年間又因施
    用第二級毒品案件，經本院以92年度毒聲字第1932號裁定令
    入戒治處所施以強制戒治1 年，於93年1月9日因毒品危害防
    制條例修正施行而釋放出所，並由臺灣臺北地方法院檢察署
    檢察官於92年11月10日以92年度毒偵字第2180號聲請簡易判
    決處刑，經本院於92年12月18日，以92年度簡字第4304號判
    處有期徒刑6月，並於93年1月19日確定，又因施用毒品案件
    ，由臺灣臺北地方法院檢察署檢察官於93年5月31日，以93
    年度毒偵字第980號提起公訴，經本院於93年8月17日判處有
    期徒刑9月、5月，並於93年9月6日確定。嗣上開三罪經本院
    94年度聲字第1565號裁定其應執行有期徒刑1年5月，並於97
    年3月1日因縮短刑期執行完畢出監。
二、詎甲○○仍不知戒絕毒癮，明知海洛因業經公告列為毒品危
    害防制條例第2條第2項第1 款之第一級毒品，不得非法持有
    、施用，仍未戒除施用毒品之習性，於上開強制戒治執行完
    畢釋放出所後5 年內，復犯上開施用毒品案件，並基於施用
    第一級毒品海洛因之犯意，於97年5月19日早上9時許，在臺
    北市○○區○○街137號華冠大飯店601室內，以第一級毒品
    海洛因粉末摻水以針筒注射靜脈之方式，施用第一級毒品海
    洛因1次。嗣於97年5月20日12時25分，在上開飯店601 室內
    ，為警當場扣得其所有供自己使用第一級毒品海洛因之注射
    針筒3支、夾鏈袋1個，並當場逮捕，而其為上開毒品列管人
    口，並經其同意後採集尿液送驗結果，其尿液中呈現毒品嗎
    啡陽性反應，始悉上情。
三、案經臺北縣政府警察局中和分局報請臺灣臺北地方法院檢察
    署檢察官偵查起訴。
    理  由
壹、程序方面
一、按除被告所犯為死刑、無期徒刑、最輕本刑為三年以上有期
    徒刑之罪或高等法院管轄第一審案件者外，於法院行準備程
    序進行中，被告先就被訴事實為有罪之陳述時，審判長得告
    知被告簡式審判程序之旨，並聽取當事人、代理人、辯護人
    及輔佐人之意見後，裁定進行簡式審判程序；且受命法官行
    準備程序，與法院或審判長有同一之權限；又簡式審判程序
    之證據調查，不受刑事訴訟法第159 條第1 項、第161 條之
    2 、第161 條之3 、第163 條之1 及第164 條至第170 條規
    定之限制，刑事訴訟法第273 條之1 第1 項、第279 條第2
    項前段、第273 條之2 分別定有明文。
二、查本件被告甲○○所犯為死刑、無期徒刑、最輕本刑為3 年
    以上有期徒刑以外之罪，且非高等法院管轄第一審之案件，
    其於準備程序就前揭被訴事實為有罪之陳述，經受命法官告
    知簡式審判程序之旨，並聽取當事人之意見後，本院合議庭
    認無不得或不宜改依簡式審判程序進行之處，爰依刑事訴訟
    法第27 3條之1第1項、第284條之1，裁定本件由受命
    法官獨任進行簡式審判程序，合先敘明。
貳、實體方面
一、上揭事實，業據被告甲○○於本院97年7 月25日準備程序、
    審判程序時均供承不諱，且被告上開為警查獲時所採取之尿
    液，送經台灣檢驗科技股份有限公司檢驗結果，其尿液中呈
    現毒品嗎啡之陽性反應，此有卷附台灣檢驗科技股份有限公
    司濫用藥物檢驗報告、臺北縣政府警察局中和分局搜索暨扣
    押筆錄、扣押物品目錄表、毒品案犯罪嫌疑人姓名及代碼對
    照表、照片3 張在卷可稽（見臺灣臺北地方法院檢察署97年
    度毒偵字第1906號卷，以下簡稱偵卷，第9至13頁、第16頁
    、第22至24頁、第26至29頁、第32頁）（見本院卷第19頁）
    ，並有注射針筒3支、夾鏈袋1個扣案可查。綜上，足見被告
    之自白與事實相符，應堪採信。
二、按毒品危害防制條例於92年7 月9 日修正公布，自93年1 月
    9 日施行，其中第20條、第23條將施用毒品之刑事處遇程序
    區分為「初犯」、「5 年內再犯」、「5 年後再犯」。依其
    立法理由之說明：「初犯」，經觀察、勒戒或強制戒治，應
    為不起訴處分或不付審理之裁定；經觀察、勒戒或強制戒治
    執行完畢釋放後，「5 年內再犯」者，因其再犯率甚高，原
    實施之觀察、勒戒及強制戒治既已無法收其實效，爰依法追
    訴或裁定交付審理。至於經觀察、勒戒或強制戒治執行完畢
    釋放，「5 年後再犯」者，前所實施之觀察、勒戒或強制戒
    治已足以遮斷其施用毒品之毒癮，為期自新及協助其斷除毒
    癮，仍用「初犯」規定，先經觀察、勒戒或強制戒治之程序
    。從而，依修正後之規定，祇於「初犯」及「5 年後再犯」
    2 種情形，有其追訴條件之限制，即須於初犯經觀察、勒戒
    或強制戒治釋放後，5 年內均無施用毒品之行為，始能認其
    前所實施之觀察、勒戒或強制戒治已足遮斷毒癮，而得於5
    年後再犯時，再予適用初犯之規定，重行觀察、勒戒等程序
    。倘5 年內已經再犯，被依法追訴處罰，縱其第3 次（或第
    3 次以上）施用毒品之時間在初犯釋放5 年以後，即與「5
    年後再犯」之情形有別，且因已於「5 年內再犯」，顯見其
    再犯率甚高，原實施觀察、勒戒或強制戒治，已無法收其實
    效，自無再經觀察、勒戒及強制戒治之必要，應由檢察官逕
    行起訴，始符新法修正之本旨（最高法院95年第7 次刑事庭
    會議決議參照）。查被告上開施以強制戒治1年，於89年7月
    30日戒治期滿釋放出所，經臺灣板橋地方法院檢察署檢察官
    於89年8月24日以89年度戒毒偵字第566號為不起訴處分在案
    。92年間又因施用第二級毒品案件，經本院以92年度毒聲字
    第1932號裁定令入戒治處所施以強制戒治1年，於93年1月9
    日因毒品危害防制條例修正施行而釋放出所，並由臺灣臺北
    地方法院檢察署檢察官於92年11月10日以92年度毒偵字第21
    80號聲請簡易判決處刑，經本院於92年12月18日，以92年度
    簡字第4304號判處有期徒刑6月，並於93年1月19日確定，又
    因施用毒品案件，由臺灣臺北地方法院檢察署檢察官於93年
    5月31日，以93年度毒偵字第980號提起公訴，經本院於93年
    8 月17日判處有期徒刑9月、5月，並於93年9月6日確定。嗣
    上開三罪經本院94年度聲字第1565號裁定其應執行有期徒刑
    1年5月，並於97年3月1日因縮短刑期執行完畢出監，此有臺
    灣高等法院被告前案紀錄表、本院93年度訴字第849 號判決
    書各1 份附卷可考，是本案被告所為施用毒品之犯行，距強
    制戒治執行完畢雖已逾5 年，惟被告在上開強制戒治執行完
    畢執行完畢後5 年內，既已再犯施用毒品之罪，並經追訴處
    罰，揆諸上揭說明，其本次犯行即與毒品危害防制條例第20
    條第3項所稱之「5年後再犯」有別，是檢察官依法追訴，於
    法並無不合，本院自應依法論科，併此敘明。
二、查海洛因係毒品危害防制條例第2 條第2 項第1 款所明定之
    第一級毒品，不得持有、施用。(一)核被告所為，係犯毒品危
    害防制條例第10條第1 項之施用第一級毒品罪。(二)其施用第
    一級毒品前之持有毒品之低度行為，均應為施用之高度行為
    所吸收，不另論罪。(三)又被告有如事實所示之犯罪科刑及執
    行情形，有卷附之臺灣高等法院被告前案紀錄表可稽，其於
    上開有期徒刑執行完畢後5 年內，再犯本件有期徒刑以上之
    罪，為累犯，應依刑法第47條第1 項規定，加重其刑。(四)爰
    審酌被告曾因施用毒品案件，復再犯本件上揭施用第一級毒
    品罪行，足見戒毒意志不堅，毒癮非淺，未能體悟施用毒品
    對自己、家人造成之傷害及社會之負擔，自屬可議，惟念其
    犯後坦承犯行，犯後態度良好，並有悔改決心，且施用毒品
    乃自戕行為，未對他人造成危害，及其施用次數、時間及被
    告前案即本院93年度訴字第849號判處刑度等一切情狀，爰
    量處如主文所示之刑，以鼓勵有戒毒決心之被告，及時醒悟
    戒絕毒癮，用啟自新。
三、至於扣案之注射針筒3支、夾鏈袋1個，均係被告所有並供己
    施用上開第一級毒品所用之物，業據其供述在卷，爰依刑法
    第38條第1項第2款前段規定宣告沒收之，併此敘明。
據上論斷，應依刑事訴訟法第273條之1第1項、第299條第1 項前
段，毒品危害防制條例第10條第1項，刑法第11條、第47條第1項
、第38條第1項第2款前段，判決如主文。
本案經檢察官王育珍到庭執行職務。
中    華    民    國    97      年  7     月    30    日
                  刑事第十六庭  法  官  施添寶
以上正本證明與原本無異。
如不服本判決應於收受本判決後10日內向本院提出上訴書狀，並
應敘述具體理由，如未敘述上訴理由者，應於上訴期間屆滿後20
日內補提理由書狀於本院（均須按他造當事人之人數附繕本）「
切勿逕送上級法院」。告訴人或被害人如對於本判決不服者，應
具備理由請求檢察官上訴，其上訴期間之計算係以檢察官收受判
決正本之日期為準。
                                書記官  陳弘文
中    華    民    國    97      年  7     月    30    日
附錄本案判決論罪科刑法條
毒品危害防制條例第10條
施用第一級毒品者，處六月以上五年以下有期徒刑。
施用第二級毒品者，處三年以下有期徒刑。


司法院資訊處製作；財團法人民間司法改革基金會備份。
